臺灣宜蘭地方法院刑事判決　　　　　　　　　　　　　　九十年度易字第五六七號
　　公　訴　人　臺灣宜蘭地方法院檢察署檢察官
　　被　　　告　乙○○
右列被告因詐欺案件，經檢察官提起公訴（九十年度偵緝字第三號），本院判決如左
：
    主  文
乙○○意圖為自己不法之所有，以詐術使人將本人之物交付，累犯，處有期徒刑參月
。如易科罰金，以佰元折算壹日。
    事  實
一、乙○○於民國八十八年間因竊盜案件，經台灣台南地方法院判處有期徒刑七月確
    定，並於同年十月十九日執行完畢，猶不知悔改，復意圖為自己不法所有，於八
    十九年五月間於聯合報宜蘭地區（廣告版）第四十七版登載不實之個人信用貸款
    廣告，表示能力及資金可借貸現款予他人，甲○○為籌新台幣八十萬元（下同）
    ，便撥打報載之電話（0000000000號），乙○○便以需一定手續費為
    由誘騙甲○○匯款，甲○○便於乙○○之指示下先後於同年月十九日、二十日以
    郵政匯款，分別匯入乙○○所設在台南縣關廟鄉郵局第三一二五八之一號帳戶
    二萬元及二萬六千元，詎乙○○確未依約將款項交付甲○○，甲○○之後亦無法
    與乙○○聯絡，甲○○方之受騙。
二、案經被害人甲○○訴由宜蘭縣警察局礁溪分局移送台灣宜蘭地方法院檢察署檢察
    官偵查起訴。
    理  由
一、被告乙○○固不否認在台南縣關廟鄉郵局設有第三一二五八之一號帳戶之事實
    ，但矢口否認有何所指之犯行，辯稱：該郵局帳戶已設立很久，除八十二年至八
    十四年當兵其間曾經使用過，之後便未再使用，甚至連密碼均遺忘，且金融卡及
    存摺曾經遺失，然因為帳戶內無存款，並未報警云云。經查：
（一）右揭犯罪事實已據被害人甲○○到庭指訴歷歷，且有甲○○匯款至乙○○所設
      立之郵政帳戶之匯款執據、以及聯合報分類廣告欄所示之信用貸款廣告在卷可
      稽，可徵被害人指述非虛。
（二）又查：被告雖一再辯稱該帳戶自開立之後很少使用，然由本件該帳戶之所有交
      易資料可見，該帳戶自七十八年間申請設立系爭帳戶後，分別八十三年三月三
      十日將該帳戶改為通儲戶、八十四年一月二十四日申請加列密碼「六二七七」
      ，又於八十八年四月十五日掛失同時補發存摺並更換印鑑、密碼為「八一七
      」及申請自動提款卡等情狀，有關廟郵局函附之第三一二五八之一號帳戶之
      開戶及更換資料申請書及交易代碼說明表各一份在卷可稽，此亦為被告所自承
      ，既然該帳戶鮮少使用，則何需一再申請更改帳戶之相關資料；再者，若果如
      被告所述該帳戶於八十八年間曾遺失，衡以常情，被告於知悉存摺遺失之際，
      為避免帳戶遭他人不法使用，以及為保障自身權益，理應報警處理，然被告卻
      於重要財物遺失時未報警；縱如被告所述，因帳戶無存款而未報警，然於考量
      該帳戶自八十四年後便未再使用，且為避免他人持以為不法使用，被告亦可逕
      向郵局申請終止、註銷該帳戶之手續，惟被告卻於對於不再使用之帳戶，再次
      申請補發存摺、更換印鑑及密碼，同時又申請自動提款卡，其行為與一般民眾
      使用金融帳戶之習慣有異，顯然與常理不符。
（三）再查：被告於八十八年五月四日因竊盜罪入監服刑，直至同年十月十九日執行
      完畢，有台灣宜蘭地方法院檢察署刑案資料查註紀錄表一份在卷足憑，而該段
      時間之內，系爭之帳戶並無任何交易紀錄，此有卷附之交易明細可佐，由此一
      間接事證（被告入獄後該帳戶便未有交易紀錄，出獄後又開始有交易紀錄）亦
      足以間接佐證被告對該帳戶之支配力。
（四）綜上所述，被告前揭種種行為均有違常情，顯不合理，是其前揭辯詞，應屬卸
      責之詞，不足採信。
二、核被告乙○○所為，係犯刑法第三百三十九條第一項之詐欺罪嫌。又被告以單一
    詐欺之犯意，於先後向被害人索取款項，係屬接續犯。又查被告前於八十八年間
    因竊盜案件，經台灣台南地方法院判處有期刑七月確定，於八十八年十月十九日
    執行完畢出監，有臺灣高等法院被告全國前案記錄表、台灣高等法院檢察署刑案
    紀錄簡覆表各一份在卷足憑，五年內再犯本件有期徒刑以上之罪，為累犯，依法
    加重其刑。爰審酌被告犯罪後飾詞狡辯，顯無悔意，本件詐得財產之數額（四萬
    六千元）犯罪手段，及其品性、生活狀況、智識程度等一切情狀，量處如主文所
    示之刑。查被告行為後，刑法第四十一條業於九十年一月十日修正公佈施行，於
    同年月十二日生效，關於易科罰金之折算標準業經修正為同法條第一項前段「犯
    最重本刑為五年以下有期徒刑以下之刑之罪，而受六個月以下有期徒刑或拘役之
    宣告，因身體、教育、執業、家庭之關係或其他正當事由，執行顯有困難者，得
    以一元以上三元以下折算一日，易科罰金」，是就形式上觀察，修正前後之法律
    顯有不同，應認為法律有變更；經比較新舊法結果，舊法並無有利於被告，應依
    刑法第二條第一項前段適用裁判時之法律，依修正後刑法第四十一條第一項前段
    諭知易科罰金之折算標準，亦附此說明。
據上論斷，應依刑事訴訟法第二百九十九條第一項前段，刑法第二條第一項前段、第
三百三十九條第一項、第四十七條、第四十一條第一項前段，罰金罰鍰提高標準條例
第一條前段、第二條，判決如主文。
本案經檢察官劉憲英到庭執行職務
中      華      民      國    九十一    年     八     月      三十      日
                                        臺灣宜蘭地方法院刑事第一庭
                                            法  官  李  毓  華
右正本證明與原本無異。
如不服本判決，應於判決送達後十日內，向本院提出上訴狀。（應附繕本）
                                            書記官  林  慶  生
中      華      民      國    九十一    年     九     月       二       日
附錄法條：
中華民國刑法第三百三十九條
 (普通詐欺罪)
意圖為自己或第三人不法之所有，以詐術使人將本人或第三人之物交付者，處五年以
下有期徒刑、拘役或科或併科一千元以下罰金。
以前項方法得財產上不法之利益或使第三人得之者，亦同。
前二項之未遂犯罰之。
